臺灣臺東地方法院民事裁定
111年度消債更字第28號
聲  請  人  汪靜怡（即汪靜妹）

代  理  人  羅文昱律師
上列當事人間聲請消費者債務清理之更生事件，本院裁定如下：
    主      文
一、聲請人汪靜怡民國111年04月29日16時起，開始更生程序。
二、命司法事務官進行本件更生程序。
    事實及理由
壹、本件聲請意旨略以：
　　聲請人（即債務人）於聲請時，名下除有公同共有、未辦理
    保存登記之房屋一棟（價值新臺幣82,600元）外，無任何財
    產。目前以撿荖葉、打零工為生，每月收入約1萬5,000元，
    另聲請人之子每月給予扶養費約1萬元，故在扣除自己之必
    要生活費用，及對第三人李月欗（即聲請人之母）每月之扶
    養費用1,000元後，仍願盡力樽節開支、對債權人清償。聲
    請人在本件聲請時已累積積欠銀行無擔保或無優先權債之債
    務總額約為58萬餘元，已逾聲請人之負擔能力，顯有不能清
    償債務之虞。而聲請人於111年04月21日曾向鈞院聲請前置
    調解不成立後，即以言詞向鈞院書記官提出更生之聲請，爰
    在未經法院裁定開始清算程序或宣告破產前，向本院聲請更
    生等語。
貳、按㈠「債務人對於金融機構負債務者，在聲請更生..前，應
    向最大債權金融機構請求協商債務清償方案，或向其住、居
    所地之法院..聲請債務清理之調解。」，消費者債務清理條
    例（下稱同條例）第151條第1項定有明文；㈡「債務人不能
    清償債務或有不能清償之虞者，得依本條例所定更生..程序
    ，清理其債務。」（同條例第3條）；㈢「債務人無擔保或無
    優先權之債務總額未逾新臺幣1,200萬元者，於法院裁定開
    始清算程序或宣告破產前，得向法院聲請更生。」（同條例
    第42條第1項）；㈣「法院開始更生程序之裁定，應載明其年
    、月、日、時，並即時發生效力。前項裁定不得抗告，並應
    公告之。」（同條例第45條）；㈤「法院裁定開始更生..程
    序後，得命司法事務官進行更生..程序」（同條例第16條第
    1項前段）。經查：
一、聲請人主張之前揭事實，業據提出相關之證明文件在卷可稽
    ｛見本院卷（下同）第14頁至第36頁｝，及本院依職權調查在
    案，堪認定為真實。
二、聲請人在本件聲請更生時，名下除有公同共有、未辦理保存
    登記之房屋一棟（價值82,600元）外，無任何財產。於108
    年度、109年度包含受扶養費用在內之所得收入合計60萬0,2
    25元（第14頁：財產及收入狀況說明書）。另聲請人陳明：
    目前以撿荖葉、打零工為生，每月收入約1萬5,000元；聲請
    人之子給付之扶養費為每月約1萬元乙節（第14頁：財產及
    收入狀況說明書），應堪採信為真實。
三、至於為使負債務之消費者，得依本條例所定程序清理其債務
    ，以調整其與債權人及其他利害關係人之權利義務關係，保
    障債權人之公平受償，謀求消費者經濟生活之更生及社會經
    濟之健全發展，而制定本條例。故對債務人之支出，雖不應
    過於浮寬，但仍應得以維持債務人家庭合理之基本生活所需
    範圍內，為合理之限度，核先敘明。經查：
　㈠聲請人每月必要生活費用之部分：
　　按①內政部公布111年度臺灣省最低生活費每人每月為14,230
    元（第78頁：內政部公告之該年度最低生活一覽表）。②「
    債務人必要生活費用，以最近一年衛生福利部或直轄市政府
    所公告當地區每人每月最低生活費一點二倍定之。」（同條
    例第64之2條第1項）。而本院參酌上開規定及考量臺東地區
    交通、醫療、教育等經濟環境等情，為顧及維持聲請人適當
    食衣住之人性尊嚴基本權利等情，則聲請人每月必要生活費
    用之支出，以17,076元（計算方式：每人每月最低生活費14
    ,230元乘以1.2倍）為適當。
　㈡聲請人主張應負擔扶養費用之部份：
　　按①「左列親屬間，互負扶養義務：一、直系血親相互間。
    」（民法第1114條第1款）、②「受扶養權利者，以不能維持
    生活而無謀生能力者為限。（第2項）前項無謀生能力之限
    制，於直系血親尊親屬，不適用之。」（同法第1117條第1
    項第2項）。經查：李月欗（年逾77歲，見限閱卷第10頁：
    個人戶籍資料）於109年間僅有1,658元之收入（限閱卷第11
    頁：稅務電子閘門財產所得調件明細表），故聲請人主張：
    每月支付李月欗之扶養費用1,000元，尚屬合理。
　　據上，聲請人以每月收入，扣除自己必要生活費用，及負擔
    其對李月欗之扶養費用後，所剩有限，應屬昭然。
參、另參財團法人金融聯合徵信中心之當事人綜合信用報告回覆
    書（第20至24頁），及據聲請人所陳報：無擔保或無優先權
    之債務總額約為58餘萬元（第16至19頁）。據此，聲請人之
    資產總價值扣除債務總金額後，顯有不能清償債務之虞，可
    堪認定。
肆、綜上所述，本院考量上情，及聲請人之財產、信用、勞力、
    技術後，認聲請人顯有不能清償債務之虞，應為昭然。而聲
    請人曾依同條例第153之1條第1項規定，在本院於111年04月
    21日調解不成立後，當場向本院書記官聲請更生（第77頁：
    該日調解筆錄），復未經法院裁定開始清算程序或宣告破產
    （同條例第13條）；而無擔保或無優先權之債務總額未逾1,
    200萬元（同條例第42條）；又無同條例第6條第3項、第8條
    、第46條各款所定應駁回更生聲請之事由。則聲請人於本件
    更生之聲請，洵屬有據，應予准許，併依同條例第16條第1
    項規定，命司法事務官進行更生程序，並裁定如主文所示
    。
伍、而本件司法事務官於進行更生程序，在協助債務人提出更生
    方案時，應注意更生方案需酌留債務人生活上應變所需費用
    ，並依社會常情衡量債務人之償債能力，依此協助債務人擬
    定公允之更生方案，始符消費者債務清理條例重建債務人經
    濟生活之立法目的，附此敘明。
中　　華　　民　　國　　111 　年　　4 　　月　　29　　日
                        民事第一庭法  官  陳兆翔
上為正本係照原本作成。
不得抗告。
本裁定於111年04月29日16時公告。
中　　華　　民　　國　　111 　年　　4 　　月　　29　　日
                                  書記官　李彥勲